臺灣高等法院刑事裁定
110年度聲再字第420號
再審聲請人
即受判決人  王宏鵬


上列再審聲請人即受判決人因偽造文書等案件，對於本院102年
度上訴字第3207號，中華民國103年2月13日第二審確定判決（臺
灣臺北地方法院102年度易更㈠字第2號、102年度訴字第366號，
起訴案號：臺灣臺北地方檢察署99年度偵字第24120號，追加起
訴案號：102年度偵字第11175號），聲請再審，本院裁定如下：
    主  文
再審之聲請駁回。 
    理  由
一、按民國109年1月8日修正公布，同月10日施行之刑事訴訟法
    增訂第429條之2前段規定，聲請再審之案件，除顯無必要者
    外，應通知聲請人及其代理人到場，並聽取檢察官及受判決
    人之意見。本院已依法通知再審聲請人即受判決人王宏鵬(
    下稱聲請人)到場，並聽取檢察官及聲請人之意見(本院卷第
    265至268頁)，合先敘明。
二、聲請意旨略稱：
  ㈠聲請人母親王陳㓜坪林農會存摺0000000000號帳戶（下稱王陳
    㓜農會帳戶）內之款項經王陳㓜授權由聲請人掌理：
　　依聲請人提出之再證一即附件第1項事實一起第5至9行及再
    證一之⒈至⒌王陳㓜提款印章、王陳㓜坪林農會存摺0000000000
    號帳戶（下稱王陳㓜農會帳戶）封面、全本及提款印鑑，王
    陳㓜農會帳戶內之款項均係經王陳㓜授權由聲請人掌理，包含
    電匯、提領現金、轉存定存等，期間長達14年，並非僅保管
    印章而已，王陳㓜於民國99年6月21日受監護宣告前，聲請人
    行使其農會存款均不受王陳㓜失智之影響，無須王陳㓜再行授
    權或同意，且聲請人95年7月14日轉存入聲請人帳戶定存新
    臺幣（下同）200萬元之緣由係為承購王陳㓜就醫所需專用車
    之貸款憑證所需，而王陳㓜農會帳戶於95年3月20日來自聲請
    人父親農會結清之270萬元，依理聲請人有行使提款權。又
    附件一署名王陳㓜為聲請人之妻張美鳳所簽署；臺灣臺北地
    方法院102年度易更㈠字第2號認定聲請人有提款權；告訴人9
    9年9月27日之刑告狀所載聲請人侵占王陳㓜存款200萬元係誣
    告事實，原判決未及調查斟酌上情。
　㈡王陳㓜罹患失智症不等於其無從授權或同意聲請人提領款項，
    依再證二之⒈至⒋，再證二即附件理由甲壹二第6頁第9、10行
    及第6頁27行至第7頁第5行及理由乙二(一)第18頁第3至14行
    係無形之偽造文書證據：
　　依再證二之⒈至⒋戶籍謄本、印鑑變更登記申請書、印鑑證明
    、95年8月27日協議書，王陳㓜罹患失智症不等於其無從授權
    或同意聲請人提領款項，聲請人於王陳㓜於99年6月21日受監
    護宣告前，行使其授權之農會帳戶款項，均不受王陳㓜失智
    所影響，且再證二之⒈王陳㓜身心障礙手冊以聲請人為連絡人
    ，而行王陳㓜之代理權，再證二之⒉98年12月4日耕莘醫院函
    附王陳㓜精神鑑定報告書及100年9月13日耕莘醫院函附王陳㓜
    心智檢查報告單呈現上訴檢察官行使偽造再證二⒉⒊文書證據
    ，不足證明聲請人犯罪，再證二之⒈王陳㓜身心障礙手冊、⒉9
    8年12月4日耕莘醫院函附王陳㓜精神鑑定報告書、⒊100年9月
    13日耕莘醫院函附王陳㓜心智檢查報告單、⒋101年8月7日耕
    莘醫院函附王陳㓜就醫資料、⒌102年1月18日耕莘醫院函附心
    智檢查報告單，依上開再證二之⒈至⒋證明係無形之偽造文書
    證據，不足證明聲請人犯罪，王陳㓜有能力而未解除授權聲
    請人提款或限制提款額度，足證聲請人有行使權，原判決認
    定與概括授權悖離即有違誤。原判決採用證人即告訴人王寶
    彩於原審100年度易字第472號100年11月3日之偽證，亦未調
    查王陳㓜9名子女均有違誤。
　㈢聲請人父親王永德坪林農會帳戶0000000000號（下稱王永德
    農會帳戶）之存款並非遺款，為聲請人經母親王陳㓜授權結
    清，再證三即附件理由乙二（七）第24頁第21至25行，依再
    證三之⒈至⒊，係無形之偽造文書證據：
　　再證三之⒈父親王永德農會帳戶存摺印章實蓋6枚，此為父親
    自99年至95年3月20日父親死前授權提款之證據；又再證三
    之⒉父親農會帳戶存摺封面、提款印鑑及存摺第7頁95年3月2
    0日結清明細，聲請人於95年3月20日父親病危時持父親上開
    存摺及印鑑章及母親農會存摺結清父親存款共297萬元，其
    中27萬元領出，270萬元轉入母親農會帳戶，結清帳戶，此
    並有坪林農會承辦人葉愛美可證，況結清當時只有聲請人及
    母親在坪林地區，無全體11名繼承人之結清，再證三係偽造
    證據。另再證三之⒊即95年8月31日遺產分割協議，經父親全
    體繼承人簽章確認270萬元限用在母親身上，並無再證三95
    年3月20日死後結清限用在母親身上之事，再證三為告訴人
    所提出，聲請人是繼承人之一未曾蓋同意章，顯為告訴人憑
    空捏造、偽造之證據，不足以認定聲請人犯罪，上訴檢察官
    行使該再證三偽造證據，上訴即有瑕疵。證人王寶彩101年1
    月5日係偽證，原判決採用檢察官上訴偽造證據及王寶彩偽
    證，復未及調查斟酌對於父親270萬元是否屬遺款及再證三
    偽造證據，均有違誤。
　㈣綜上，依刑事訴訟法第420條第1項第6款規定，並檢附相關證
    據，請求開啟再審等語。
三、按再審之聲請，經法院認為無再審理由者，以裁定駁回後，
    不得更以同一原因聲請再審，刑事訴訟法第434條第1項、第
    3項定有明文。所謂同一原因，係指同一事實之原因而言；
    是否同一事實之原因，應就重行聲請再審之事由及提出之證
    據方法，與已經實體上裁定駁回之先前聲請，是否完全相同
    予以判斷，若先後二次聲請之再審原因及其所提之證據方法
    相一致者，即屬同一事實之原因（最高法院109年度台抗字
    第1086號判決參照）。
四、經查：
  ㈠聲請人雖執前開理由對本院102年度上訴字第3207號確定判決
    聲請再審，惟查：
　⒈關於聲請人所主張之「新事實、新證據」即「再證一之⒈至⒌
    王陳㓜提款印章、王陳㓜農會帳戶封面及提款印鑑」主張聲請
    人提領王陳㓜農會帳戶內之款項係經王陳㓜授權乙節，業經本
    院以103年度聲再字第512號、104年度聲再更㈠字第2號、104
    年度聲再字第502號、105年度聲再字第415號、106年度聲再
    字第121號、108年度聲再字第41號、109年度聲再字第18號
    、第399號認再審聲請無理由或不合法而先後裁定駁回聲請
    在案，有上開各該刑事裁定及本院被告前案紀錄表等附卷可
    參（本院卷第173至177、183至189、193至198、205至221、
    227至257、266頁）。
　⒉關於聲請人所主張之「再證二之⒈至⒋戶籍謄本、印鑑變更登
    記申請書、印鑑證明、95年8月27日協議書」，主張王陳㓜罹
    患失智症不等於其無從授權或同意乙節，業經本院以103年
    度聲再字第363號、第426號、第446號、第512號、104年度
    聲再字第502號、105年度聲再字第259號、第415號、106年
    度聲再字第121號、108年度聲再字第41號、109年度聲再字
    第18號、第399號、110年度聲再字第115號認再審聲請無理
    由或不合法而先後裁定駁回聲請在案，有上開各該刑事裁定
    及本院被告前案紀錄表等附卷可參（本院卷第145至166、17
    3至177、193至221、227至262、266、267頁）。
　⒊關於聲請人所主張之「再證三之⒈至⒊王永德農會帳戶存摺印
    章、王永德農會帳戶存摺封面、提款印鑑及存摺第7頁95年3
    月20日結清明細、95年8月31日遺產分割協議」主張王永德
    農會帳戶之存款經王陳㓜授權結清並非遺產乙節，業經本院
    以103年度聲再字第363號、104年度聲再字第502號、105年
    度聲再字第415號、106年度聲再字第121號、108年度聲再字
    第41號、109年度聲再字第18號、第399號、110年度聲再字
    第115號認再審聲請無理由或不合法而先後裁定駁回聲請在
    案，有上開各該刑事裁定及本院被告前案紀錄表等附卷可參
    （本院卷第145至150、193至221、227至262、267頁）。
　㈡是聲請人更以同一原因事實聲請再審，顯屬違背法定程式，
    且無從補正，其聲請為不合法，應予駁回。
五、據上論斷，應依刑事訴訟法第433條，裁定如主文。　　
中　　華　　民　　國　　110 　年　　8 　　月　　30　　日
                  刑事第三庭    審判長法　官  張惠立
                                      法　官  鄭昱仁   
                                      法　官  劉兆菊
以上正本證明與原本無異。
如不服本裁定，應於收受送達後五日內向本院提出抗告狀。
                                      書記官  陳嬿如
中　　華　　民　　國　　110 　年　　8 　　月　　30　　日